【裁判字號】    95,易,2669
【裁判日期】    951226
【裁判案由】    妨害名譽
【裁判全文】
臺灣臺北地方法院刑事判決              95年度易字第2669號
公  訴  人  臺灣臺北地方法院檢察署檢察官
被      告  林０芬
上列被告因妨害名譽案件，經檢察官聲請簡易判決處刑（95年度
偵字第22972號、第22973號），本院認不宜以簡易判決處刑，改
簽由本院依通常程序審判，爰判決如下：
    主  文
林０芬無罪。
    理  由
一、公訴意旨略稱：被告林０芬於民國九十四年十二月間與已婚
    之吳０哲相識後進而熱戀，並與吳０哲於九十五年一月三十
    一日前往帛琉旅遊，吳０哲於成行後，向林０芬表明其為已
    婚身分，惟林０芬則因業已對吳０哲動情，不捨與吳０哲離
    開，故雙方繼續交往，嗣於同年七月間，吳０哲之妻莊０羚
    發覺吳０哲與林０芬相姦之行為（林０芬涉犯相姦罪部分，
    另行起訴），吳０哲為維持家庭圓滿而決定與林０芬分手，
    致林０芬心生不滿，竟基於毀損吳０哲及莊０羚之名譽，並
    意圖散佈於眾之犯意，於九十五年八月二十五日在台北市光
    武郵局，寄發二份相同信件，分別寄至００市○○區○○街
    ０段０００巷００號０樓吳０哲夫妻住處及吳０哲位於００
    市○○○路○段０００號新竹國際商業銀行之辦公室，林０
    芬明知其在信封外書寫之文字，係眾人均可聞見，仍在信封
    上指摘「已婚者仍以未婚名義在外誘未成年或未婚女子」「
    電話或跟騷擾妨害個人自由請自重」等足以損害吳０哲及莊
    ０羚名譽之文字，故認被告涉犯刑法第三百十條第二項加重
    誹謗罪等語。
二、訊據被告林０芬固不否認於上開時地在信封上書寫「已婚者
    仍以未婚名義在外誘未成年或未婚女子」「電話或跟騷擾妨
    害個人自由請自重」等字，並分別寄至吳０哲辦公室及吳０
    哲、莊０羚住處等情，惟否認妨害名譽故意，辯稱：莊０羚
    也是在寄給伊的信封上註記文字，伊是學莊０羚的，況且告
    訴人吳０哲最初確實以未婚身分與伊交往並發生性關係，伊
    信封上所述為真實等語。
三、按刑法第三百十條誹謗罪，除須有妨害名譽之故意外，必須
    具體指述某些特定事實，且該事實為虛假或該事實雖為真實
    但與公共利益無關，始能構成，合先敘明，經查：
    (1)觀被告林０芬寄至００市○○○路吳０哲辦公室之信封上
      所寫「跟蹤騷擾防（應係妨）害隱私─防害個人自由，請
      自重」，及被告林０芬於寄至００市○○區○○街吳０哲
      及莊０羚住處之信封上所寫「電話或跟蹤騷擾乃犯了─防
      害個人自由隱私，請自重」（均詳第七三九七號他字卷第
      四頁信封），此二句文字並無指述任何具體事實，且僅係
      單純敘述法律之規定，自與妨害他人名譽無關，並不構成
      誹謗罪。
    (2)復觀被告林０芬寄至００市○○○路吳０哲辦公室之信封
      上雖有另寫「已婚者仍以未婚名義在外誘騙未成年或未婚
      女子乃犯了詐欺罪等」，及被告林０芬於寄至００市○○
      區○○路吳０哲及莊０羚住處之信封上確有寫「已婚者仍
      以未婚名義在外誘未成年或未婚女子，乃犯了詐欺等罪」
      等字（均詳第七三九七號他字卷第四頁信封），惟證人吳
      ０哲於偵查中已結證稱：在今年一月份，告訴被告林０芬
      已婚的身分，是大約交往兩個月跟他講的，當時已經跟他
      發生過性行為等語（詳第七三九七號他字卷第十二頁），
      而被告則供稱：與告訴人吳０哲是在交友網站上認識，剛
      認識時告訴人自稱未婚，發生性行為後，至九十五年八月
      始知告訴人已婚等語，雖告訴人吳０哲與被告林０芬就被
      告何時知悉告訴人吳０哲已婚之時間供述不一致，惟就告
      訴人吳０哲係在網頁上刊載未婚、被告與告訴人吳０哲交
      往之初告訴人吳０哲自稱未婚、發生性行為多次後才知告
      訴人吳０哲已婚等情，則供述與證述相互一致，並有吳０
      哲於網路上所登交友網頁可資為證（詳本院卷─告訴人吳
      ０哲於本院準備程序中亦陳稱確為其所登載之網頁），是
      顯見告訴人吳０哲初與被告林０芬交往時，並未告知被告
      林０芬其已結婚之事實，且係於與被告林０芬發生性行為
      多次後，才告知被告林０芬已婚之身分等情，應堪可認定
      ，故由被告林０芬之觀點看此事件，被告當然會認為「吳
      ０哲是已婚者，竟以未婚名義在外誘騙未婚女子（指林０
      芬）」，顯會認為告訴人吳０哲有施用詐術（隱瞞已婚身
      分），而獲得了性交之利益，故被告主觀上認為吳０哲犯
      了詐欺罪，並非無據，姑不論告訴人吳０哲在法律上是否
      真會構成詐欺取財或詐欺得利罪，惟被告林０芬主觀上如
      此認知，自有緣由，足認被告林０芬認為其所指述之事，
      與事實相符，並未虛構，況且依告訴人吳０哲所登載於網
      頁上之內容觀之，其標題載「期待真心（貝貝）」，內載
      尋找「短暫浪漫」「正式交往」「海外知己」，自稱「未
      婚」「公司負責人（實際為銀行職員）」，是本院認告訴
      人吳０哲隱瞞已婚身分，使用欲交女友之曖昧文字（期待
      真心貝貝），若有其他未婚女子不查而誤信網頁資料，而
      與吳０哲交往，甚至發生性行為，則其他未婚女子，恐亦
      陷於被訴相姦罪之危險，從而本院認被告林０芬於信封上
      所指述「已婚者仍以未婚名義在外誘騙未成年或未婚女子
      乃犯了詐欺罪等（或等罪）」之事，為真實，且因告訴人
      吳０哲於網頁上以未婚自居，對不特定人（包括未成年人
      ）徵尋女友，自與公共利益有關，故被告此部分行為不罰
      。
四、綜上所述，本院認被告林０芬於信封上所寫「（電話）跟蹤
    騷擾乃防害隱私─防害個人自由，請自重」，並無妨害告訴
    人二人名譽，而另寫「已婚者仍以未婚名義在外誘騙未成年
    或未婚女子乃犯了詐欺罪等（等罪）」，被告所指述之事，
    為真實且與公益有關，依刑法第三百十條第二項規定不罰，
    爰為無罪判決之諭知。
本案經檢察官侯靜雯到庭執行職務
據上論斷，依刑事訴訟法第四百五十二條、第三百零一條第一項
規定判決如主文。
中    華    民    國    95    年    12    月    26    日
                  刑事第四庭審判長法  官  劉慧芬
                                  法  官  郭惠玲
                                  法  官  黎惠萍
上正本證明與原本無異。
如不服本判決，應於判決送達後10日內向本院提出上訴狀（應抄
附繕本）。告訴人或被害人如對於本判決不服者，應具備理由請
求檢察官上訴，其上訴期間之計算係以檢察官收受判決正本之日
期為準。
                                  書記官  楊志純
中    華    民    國    95    年    12    月    26    日


司法院資訊處製作；財團法人民間司法改革基金會備份。
